臺灣桃園地方法院刑事判決　　　　　　　　　　　　　九十一年度訴字第三六號
　　公　訴　人　臺灣桃園地方法院檢察署檢察官
　　被　　　告　甲○○
　　選任辯護人　林啟瑩律師
　　　　　　　　徐嘉男律師
右列被告因違反銀行法案件，經檢察官提起公訴（九十一年度偵字第一九三三號），
本院判決如左：
    主    文
甲○○違反非銀行不得辦理國內外匯兌業務之規定，處有期徒刑壹年拾月。緩刑參年
。扣案之匯款收據參拾伍張，均沒收。
    事    實
一、甲○○明知其並非銀行業者，不得辦理國內外匯兌業務，自民國九十年六月間起
    至九十一年一月十日止，在桃園縣八德市○○路一二０六號前，接受桃園榮民之
    家榮民委託，老榮民先將擬匯款之金額告知甲○○，甲○○即向亨達航空貨運承
    攬公司（下稱亨達公司）查詢當日新台幣兌換人民幣的匯率，為老榮民換算新台
    幣兌換人民幣之數額後，老榮民告知大陸親友資料，由甲○○填寫寄款人、寄交
    大陸親屬之姓名、地址及委託寄款金額，並交付欲匯款之款項予甲○○，甲○○
    即將相關匯款人與受款人之姓名、地址以及匯款金額之明細表以電話傳真予亨達
    公司後，甲○○將老榮民交付之匯款款項，至郵局匯入亨達公司指定之「000
    00000劉夢蘋」郵局收款帳號，而後由亨達公司轉匯至老榮民指定之大陸親
    屬，甲○○由匯款之老榮民每匯一元人民幣從中獲得新台幣一角的匯兌利益。嗣
    於九十一年一月十日十時三十分許，在上址為韓導尊辦理以新台幣換算人民幣匯
    款至大陸親友時，為桃園縣警察局八德分局查獲，並扣得其所有供匯款之收據三
    十五張，與本案無關之港幣五百元鈔二張、百元鈔十張、二十元鈔三張、五元硬
    幣七個、二元硬幣六個、一元硬幣四個、新版人民幣百元鈔六張、五時元鈔一張
    、舊版人民幣百元鈔四張、二十元鈔一張、十元人民幣七張、美金百元鈔三張、
    五十元鈔一張。
二、案經桃園縣警察局八德分局報告台灣桃園地方法院檢察署檢察官偵查起訴。
    理    由
一、訊據被告對於右揭事實於本院訊問、審理時均坦承不諱，核與證人韓導尊、蕭榮
    章、花立功等人證述如何將新台幣匯給大陸親友之情節相符，此外並有扣案匯款
    之收據三十五張，復有被告提供亨達公司八十七年九月二日旅行業從業人員異動
    表影本一紙、傳真亨達公司匯款明細之傳真函影本一紙、郵政劃撥儲金存款收據
    等物附卷可稽。足徵被告自白與事實相符，故本件被告事證明確，犯行堪以認定
    ，應依法論科。
二、核被告甲○○所為，係違反銀行法第二十九條第一項規定，應依同法第一百二十
    五條第一項規定處斷。又經營業務，本質上即含有反覆從事性質，不另論以連續
    犯，起訴書證據並所犯法條欄認被告應論以連續犯，容有未洽。又被告係透過亨
    達公司將桃園榮民之家老榮民之款項，轉匯至老榮民指定之大陸親友，故起訴書
    證據並所犯法條欄，認被告利用不知情之第三人為被告完成國內外匯兌業務，並
    應論以間接正犯，亦有未洽，應予敘明。又銀行法第二十九條第一項規定：「除
    法律另有規定者外，非銀行不得經營收受存款、受託經理信託資金、公眾財產或
    辦理國內外匯兌業務。」，違反者依照同法第一百二十五條第一項規定，處三年
    以上十年以下有期徒刑，得併科新臺幣一億元以下罰金。而銀行法第一百二十五
    條第一項於八十九年十一月十一日修正通過，將刑期由「處一年以上七年以下有
    期徒刑，得併科三百萬元以下罰金。」，修正提高為「處三年以上十年以下有期
    徒刑，得併科新臺幣一億元以下罰金。」，修正之立法理由為，「為強求本法規
    範之實效，爰參考組織犯罪條例第三條第一項，修正本條第一項酌予提高刑度，
    以收嚇阻之效」，而組織犯罪條例第三條第一項規定：「發起、主持、操縱或指
    揮犯罪組織者，處三年以上十年以下有期徒刑，得併科新台幣一億元以下罰金；
    參與者，處六月以上五年以下有期徒刑，得併科新台幣一千萬元以下罰金。」，
    可見立法者係認為違反銀行法第二十九條第一項規定而應依同法第一百二十五條
    第一項處斷者，與組織犯罪有一定之類似，故應參考組織犯罪條例之規定而調整
    ，遂直接援用組織犯罪條例第三條第一項關於「發起、主持、操縱或指揮犯罪組
    織者」所規定之刑期。而由組織犯罪條例第三條規定，針對行為主體在犯罪組織
    中之角色，係依照「發起、主持、操縱或指揮犯罪組織者」及「參與者」二種不
    同類型區分，而異其刑責，規範意旨當是認為應以行為人參與程度之不同而有所
    區隔，始符合刑罰相當性之要求，而銀行法並未如組織犯罪條例之規定，有所區
    分，而不論行為人違反情節輕重，一體適用銀行法第一百二十五條第一項之規定
    ，有時不免有情輕法重之情形發生，就本件而言被告僅係代桃園榮民之家的榮民
    向亨達公司辦理匯兌，再由亨達公司將匯款轉匯至老榮民指定之大陸親友，可見
    被告犯罪情節輕微。而被告是出於幫助行動不便桃園榮民之家的老榮民等情，並
    據證人即桃園榮民之家老榮民花立功、羅道生及張為木等人於九十一年八月二十
    三日到庭證述明確，而被告僅從中獲得微薄之利潤，綜此，被告之行為與銀行法
    規範杜絕重大規模經濟犯罪顯有差距，被告犯罪之動機係出於幫助他人匯款之意
    思而為之，犯罪之情狀顯可憫恕，爰依刑法第五十九條規定酌量減輕之刑。爰審
    酌被告犯罪之動機、目的、手段、品行、智識程度、所生危害及犯罪後態度等一
    切情狀，量處如主文所示之刑，以示懲儆。末查被告前未曾受有期徒刑以上刑之
    宣告，有臺灣桃園地方法院檢察署刑案資料查註紀錄表在卷可憑，因一時失慮，
    偶罹刑典，經此刑之宣告後，應知警惕當無再犯之虞，所宣告之刑，本院認以暫
    不執行為適當，爰併為宣告緩刑三年，以啟自新。
三、沒收：
  (一)扣案之匯款收據三十五張，係被告甲○○所有供犯罪所用之物，爰依刑法第三十
    八條第一項第二款規定宣告沒收。
  (二)扣案之港幣五百元鈔二張、百元鈔十張、二十元鈔三張、五元硬幣七個、二元硬
    幣六個、一元硬幣四個、新版人民幣百元鈔六張、五時元鈔一張、舊版人民幣百
    元鈔四張、二十元鈔一張、十元人民幣七張、美金百元鈔三張、五十元鈔一張，
    係被告甲○○，出國旅遊或返鄉探親所剩餘，雖屬於被告所有，然與被告自老榮
    民收受新台幣透過亨達公司轉匯人民幣至老榮民指定大陸親友所犯違反銀行法犯
    行，其間並無關聯，爰不予宣告沒收，附此敘明。
據上論斷，應依刑事訴訟法第二百九十九條第一項前段，銀行法第一百二十五條第一
項，刑法第十一條前段、第五十九條、第七十四條第一款、第三十八條第一項第二款
，判決如主文。
本案經檢察官吳廣莉到庭執行職務。
中      華      民      國    九十一    年     十二     月     十三     日
                                臺灣桃園地方法院刑事第六庭
              法  官  黃永定
右正本證明與原本無異。
如不服本判決，應於判決送達後十日內，向本院提出上訴狀。
                                      書記官  施春祝
中      華      民      國    九十一    年     十二     月     十三     日
附論罪科刑依據之法條：
銀行法第二十九條第一項
除法律另有規定者外，非銀行不得經營收受存款、受託經理信託資金、公眾財產或辦
理國內外匯兌業務。
銀行法第一百二十五條第一項
違反第二十九條第一項規定者，處三年以上十年以下有期徒刑，得併科新臺幣一億元
以下罰金。
經營銀行間資金移轉帳務清算之金融資訊服務事業，未經主管機關許可，而擅自營業
者，依前項規定處罰。
法人犯前二項之罪者，處罰其行為負責人。
